臺灣臺南地方法院民事判決　　　　　　99年度重訴字第204號
原　　　告　嚴康水里
訴訟代理人　湯寶凝律師
被　　　告　陳素美
訴訟代理人　黃紹文律師
　　　　　　黃溫信律師
　　　　　　徐美玉律師
上列當事人間債務人異議之訴事件，經本院於民國100年11月23
日言詞辯論終結，判決如下：
    主      文
原告之訴駁回。
訴訟費用新臺幣壹拾萬貳仟玖佰肆拾元由原告負擔。
    事實及理由
一、原告起訴主張：
  (一)按抵押權為從權利，以其擔保之債權存在為發生之要件，若
    所擔保之債權不存在，縱為抵押權之設定登記，仍難認其抵
    押權業已成立，乃抵押權成立上（發生上）之從屬性。又在
    一般抵押權，必先有擔保之債權存在，而後抵押權始得成立
    ，與最高限額抵押權係就將來發生之債權所設定，故於成立
    時可不必先有債權之存在者不同（最高法院76年度台抗字第
    306號判例意旨參照）。次按稱消費借貸者，謂當事人一方
    移轉金錢或其他代替物之所有權於他方，而約定他方以種類
    、品質、數量相同之物返還之契約，民法第474條第1項定有
    明文。又按確認法律關係不存在之訴，如被告主張其法律關
    係存在時，應由被告負舉證責任（最高法院42年度台上字第
    170號判例意旨參照）。是以，消費借貸為要物契約，須有
    金錢之交付，契約始得成立，本件自應由被告證明其間有借
    貸關係及借款交付之事實。
  (二)被告於民國99年4月16日向本院聲請拍賣原告所有坐落臺南
    縣玉井鄉○○○段1827、1828地號土地（下稱系爭土地），
    係稱原告向其借款1,000萬元，並約定92年2月15日清償，惟
    原告與被告間並無借貸關係，原告並未積欠被告任何款項，
    亦未曾在被告所提出之金錢借貸契約書及本票上簽名，且被
    告由始至終未曾交付原告任何款項，則原告與被告間並無系
    爭抵押權所擔保之債權存在，依抵押權之從屬性，系爭抵押
    權自應不存在。
  (三)復按所有權人對於妨害其所有權者，得請求除去之，民法第
    767條中段定有明文。又抵押權為擔保物權，具有從屬性，
    倘無所擔保之債權存在，抵押權即無由成立，自應許抵押人
    請求塗銷該抵押權之設定登記（最高法院84年度台上字第16
    7號判決要旨參照）。原告就系爭土地為被告設定之抵押權
    所擔保之債權既不存在，已如上述，揆諸上開判決意旨，原
    告本於所有權請求塗銷抵押權登記，應屬有據。
  (四)對於被告抗辯之陳述：
  1.原告女兒即訴外人嚴秀珍與被告素昧平生，88年2、3月間被
    告因承攬台灣省菸酒公賣局台北分局（下稱公賣局）菸酒貨
    品之運輸工作，乃透過與訴外人嚴秀珍同在公賣局工作之同
    事，向訴外人嚴秀珍表示其願意負責出資，而由訴外人嚴秀
    珍及其丈夫負責營運之工作，嗣雙方口頭達成協議後，被告
    乃向訴外人勝益通運股份有限公司（下稱勝益公司）借用牌
    照，於88年5月參與公賣局菸酒貨品運輸之投標，是被告主
    張訴外人嚴秀珍夫妻因欲參與投標公賣局運輸工作，惟苦無
    足夠資金，乃向被告借用，並非真實。況當時公賣局辦理該
    次菸酒貨品運輸之投標時間，係於88年5月，若訴外人嚴秀
    珍苦無資金參與投標，則被告何以遲至88年8月方匯款予訴
    外人嚴秀珍。且當時亦是由被告向訴外人勝益通運股份有限
    公司借用牌照，而由其夫為受委託人參與該次投標，並非訴
    外人嚴秀珍。
  2.被告於90年間向訴外人嚴秀珍表示其因以貸款購買供運輸貨
    物用之貨車，每月應負擔之利息很重，遂要求訴外人嚴秀珍
    幫忙分擔利息，訴外人嚴秀珍乃同意每月幫其分擔30萬元之
    利息，惟至91年間，被告又向訴外人嚴秀珍表示，如其願意
    以其母即原告名下所有系爭土地為抵押，則其每月分擔之利
    息可由30萬元減為20萬元，訴外人嚴秀珍不疑有他，乃請求
    原告至地政機關將系爭土地辦理抵押權設定予被告，是原告
    不否認抵押權設定契約書上之簽名係其所簽，但對於金錢借
    貸契約書及本票上之簽名，均否認係由其所簽立。另依訴外
    人嚴秀珍設於臺灣銀行松山分行之存摺存款歷史明細觀之，
    被告配偶匯予訴外人嚴秀珍之金額總計達32,149,000元，則
    被告故為漏列他筆匯款，是否因係為符合金錢借貸契約書上
    之1,000萬元借款金額，顯有疑義。
  3.被告所提之匯款明細，並非如其所主張係被告與原告女兒嚴
    秀珍間之借貸往來明細，而是當時雙方共同經營勝益公司時
    ，由被告配偶匯予訴外人嚴秀珍，供其用以支付貨運公司之
    司機薪水、出車加油費、過路費、車輛每月維修費、靠行司
    機之貨款等費用，其中亦包括支出予訴外人嚴秀珍之紅利部
    分，是被告與訴外人嚴秀珍間既無債權債務關係，則被告主
    張訴外人嚴秀珍邀同原告就上開借款擔任借款債務人，並同
    意就原告所有系爭土地設定抵押權予被告，自無理由。
  4.依被告提出之金錢借貸契約書第一項「甲方（即債權人）於
    91年2月16日貸與乙方（即債務人）新臺幣壹仟萬元正，並
    如數交付乙方親收點訖」、第九項「乙方同意提供台南玉井
    鄉○○○段1827、1828號土地二筆設定擔保借款」之記載，
    足證上開金錢借貸契約係明示本件抵押權之設定，係為擔保
    上開金錢借貸契約所示壹仟萬元之消費借貸，而非擔保其他
    債權。而原告與被告簽立上開金錢借貸契約書後，已依約提
    供上開二筆土地為被告設定抵押權並登記在案，惟被告業已
    自承並未於簽約日即91年2月16日當場交付原告1,000萬元之
    借款，再被告更自承迄今未依約交付原告1,000萬元之事實
    。又原告已於100年3月17日以善化郵局存證號碼34號郵局存
    證信函催告被告依約給付原告1,000萬元借款，因被告未於
    限期內交付債務人上開借款，原告再於100年3月23日以新化
    郵局第60號存證信函向被告「通知解除系爭金錢借貸契約之
    意思表示」，該信函並經被告於100年3月24日收受送達在案
    。是系爭金錢借貸契約既經解除，被告應協同原告向地政機
    關辦理塗銷系爭抵押權登記，自無疑義。
  5.被告主張因借用週轉金，而陸續匯交借款至嚴秀珍臺灣銀行
    松山分行之帳戶多次（根據被告所提出之匯款明細，被告之
    夫自88年8月5日至90年2月12日止，僅短短一年半之時間，
    竟匯予嚴秀珍高達27,490,000元之現金），惟據證人黃義春
    於100年4月14日證稱：「因為一開始我要做公賣局運輸的生
    意，我有跟被告夫妻說，他們拿400多萬給我買中古車，…
    公司開始營運，後來公賣局有3、4個月運費沒有撥下來，公
    司必須要周轉，被告又陸陸續續匯款，最後總共匯1,000多
    萬元」，且其亦證稱抵押權設定的1,000多萬元有包含第一
    次買中古車被告交付的400多萬元，則被告所匯予嚴秀珍之
    金額，究係被告所提出的之27,490,000元，亦或是證人黃義
    春所主張之1,000多萬元，已有疑義。況事實果真如被告及
    證人黃義春所言，顯見扣除被告以現金400多萬元支付購買
    中古車之貨款後，嚴秀珍於1年半之時間內，應已清償被告
    高達21,490,000元之債務，以嚴秀珍係於公賣局擔任評價職
    位人員，而其前夫即證人黃義春當時亦係於公賣局擔任司機
    之工作，殊難想像兩人有此經濟能力，若如被告所主張係嚴
    秀珍自己向公賣局承攬運貨之業務，則應亦無證人黃義春所
    稱，生意做得不好，1,000多萬元沒有辦法還給被告之情形
    。
  6.被告主張如本件向公賣局承攬貨物確係被告所出資經營，則
    勝益公司自會將貨運承攬款直接交付被告，但嚴秀珍臺灣銀
    行松山分行之存摺，於89年1月間起至89年底有多筆勝益公
    司匯入之貨款，而認嚴秀珍之主張與經驗常理不符，惟由當
    時參與公賣局運輸招標時，即是由被告丈夫擔任受委託人，
    且當時勝益公司承攬公賣局貨物運輸業務所受領之貨款所存
    入之帳戶，該帳戶之存摺由始至終均在被告處，由被告保管
    並單獨處理帳戶中所有之金錢，則被告要以勝益公司之名義
    直接匯予嚴秀珍，亦或事先將其提領出後再以私人名義匯予
    嚴秀珍，本有其自由權限，此反更能證明被告及其丈夫方為
    勝益公司實際上之負責人，嚴秀珍既非實際出資經營之人，
    其自無資金需求，被告提出之匯款明細，自非借款。
  (五)為此聲明：1.臺灣臺南地方法院99年度司執字第58387號拍
    賣抵押物強制執行事件對原告所為之強制執行程序應予撤銷
    ；2.確認被告就原告所有坐落臺南縣玉井鄉○○○段1827、
    地號及同段1828地號土地，由臺南縣玉井地政事務所以玉地
    普字第5140號收件，於90年2月26日登記、設定權利範圍全
    部，存續期間自90年2月16日至91年2月15日止之抵押權所擔
    保之債權不存在；3.被告應將第一項之普通抵押權塗銷；4.
    訴訟費用由被告負擔。
二、被告則辯以：
  (一)原告之女嚴秀珍係於公賣局擔任職員之工作，其配偶黃義春
    則係貨運司機，民國88年間訴外人嚴秀珍夫妻發現公賣局之
    配銷運輸利潤很高，而欲參與投標承攬運輸事業，惟苦無足
    夠資金，亦無運輸之貨車，乃經友人介紹向被告調借資金，
    被告同意後乃先借其資金購買二台牌照號碼分別為JR－676
    、HQ－881之拖車，此均靠行登記於訴外人勝益公司，嗣訴
    外人嚴秀珍並向被告借用承攬貨物需繳交之租金及週轉金，
    雙方並約定利息。
  (二)嗣經雙方彙算借款金額至90年2月止，訴外人嚴秀珍自被告
    處取得借款之金額已達1,000萬元，為確保被告之債權且減
    輕利息，乃由訴外人嚴秀珍邀同原告出面同意就上開借款擔
    任借款債務人，訴外人嚴秀珍則另列為連帶保證人，由原告
    書立金錢借貸契約書承諾為上開債務之借款人，並於契約書
    第一點載明：「甲方（即被告）於90年2月16日貸與乙方（
    即原告）新臺幣壹千萬元，並如數交付乙方親收點訖。」，
    是原告為上開款項之借款人甚明。又原告為清償上開借款，
    曾開立發票日為90年2月16日、金額1,000萬元，到期日為91
    年2月15日之本票一紙交付被告，並就上開借款債務由原告
    同意就其所有系爭土地設定抵押權予被告，顯見原告確為上
    開借款之借款人，並有返還上開借款之意思承諾，自應負返
    還債務之義務，是原告辯稱其未積欠被告任何之債務，顯與
    事實不符。
  (三)證人即原告之女嚴秀珍之配偶黃義春於100年4月14日證稱：
    「（請鈞院詢問證人是否認識被告及先生呂進義？）是朋友
    關係。我在一個朋友家裡聊天認識的，那是十幾年的事了、
    「（請鈞院詢問證人你與嚴秀珍有無跟被告有金錢上的關係
    ？）有。」、「（請鈞院詢問證人是否知道原告在90年2月
    間曾把台南市玉井區兩筆土地設定壹仟伍佰萬的抵押擔保給
    被告？）我知道這件事情，我記得是設定壹仟萬元」、「（
    請鈞院詢問證人辦抵押貸款的時候有無在場？）我載嚴秀珍
    回玉井娘家，嚴秀珍陪原告去辦抵押權設定登記」、「（請
    鈞院提示證人證二證三（鈞院卷第頁）詢問有無看過證二之
    金錢借貸契約書及證三之文書嗎？）證三本票我沒有看過，
    證二金錢借貸契約書我有看過。」、「（請鈞院詢問證人為
    何你岳母會設定抵押權給被告？）因為一開始我要作公賣局
    運輸的生意，我有跟被告夫妻說，他們拿四百多萬給我買中
    古車，加上其他車子來靠行，公司開始營運，後來公賣局有
    三四個月運費沒有撥下來，公司必須要週轉，被告又陸陸續
    續匯款，最後總共匯壹仟多萬元。」、「（請鈞院詢問證人
    這樣與抵押權設定有何關係？）後來生意做的不好，壹仟多
    萬沒有辦法還給被告，被告要求土地設定抵押，我和嚴秀珍
    回去和原告商量土地給債權人被告擔保，原告及我岳父也同
    意，所以才去辦抵押。」、「（請鈞院詢問證人你們當初辦
    的抵押權的債務是不是要擔保你們所欠的壹仟多萬？）是。
    」、「（請鈞院詢問證人被告如何將這壹仟多萬交給你？）
    都用匯款。匯給嚴秀珍，好像是匯到在嚴秀珍臺灣銀行的帳
    戶。」、「（請鈞院詢問證人抵押權設定之後你們有無向被
    告借錢？）我們陸續都有向被告借錢。」、「（請鈞院詢問
    證人當初在辦抵押債權有無跟原告說這要辦理之前的你們欠
    被告的債務壹仟多萬？）有，原告都知道。」、「（請鈞院
    詢問證人是證人你原告講的還是嚴秀珍跟原告講的？）我和
    嚴秀珍都有親自和原告講清楚。原告還叫我們不能周遭的人
    說，因為原告擔心他的子女會計較。」、「（請鈞院詢問證
    人抵押權設定的壹仟多萬元是否有包含第一次買中古車被告
    交付的四百多萬？）有包含在內，當時在買中古車的時候被
    告夫妻都有在現場，幫我們付掉四百多萬買中古車的貨款。
    」、「（為何你開公司買貨車的錢被告要幫你付掉？）因為
    當時我沒有現金，所以跟被告借我有跟被告說利息要怎麼算
    再來算。如果我沒有開公司預計可以獲利的話，被告也不會
    借給我錢，被告在現場付錢是因為他和車行也認識，也要確
    認我向他借的錢的確是要買車做生意用。」，由上述證詞可
    知，設定抵押確係因被告原借款與原告之女嚴秀珍，而於90
    年年初已積欠千餘萬元，因一時無法返還，且訴外人嚴秀珍
    後續仍有借款之需求，乃在取得原告之同意後，書立借據同
    意承擔上開債務並設定抵押權，原告之主張並無債務存在顯
    不可採。
  (四)原告之女嚴秀珍雖證稱：「被告雖有匯款與伊，但此係勝益
    公司之運費，由貨運公司交付被告，再由被告交付證人，剛
    開始係由被告提供資金，由伊協助管理，並非係證人向被告
    借款，且本票及借據係在強制執行時方才看過，之前並未見
    過，設定抵押僅係為便於後辦理借款，因設定後原告表示暫
    時不用借款才未借款」，惟證人亦不否認確曾與原告及一名
    代書辦理本件之抵押權設定，且不否認本票及借據上之「嚴
    秀珍」之署名係伊親簽，足認於本件設定抵押權時，業已談
    及現存借款債務之計算及擔保，始會簽立借款收據及本票，
    故證人稱設定抵押係要便於之後借款顯係不實，且證人亦稱
    於設定之後，迄今原告均未曾向被告借款，則又何必於90
    年1月設定抵押並書立已收訖借款之借款，證人之證詞顯不
    合理。又被告僅借款與嚴秀珍購買二台車，但依證人李玉奇
    證稱：「勝益公司共有六台車，總共有六個司機，每個司機
    在配兩個助手，每次出車都是三個人。薪水及出車費（油費
    及過路費）都是向嚴秀珍請領的，派車都是嚴秀珍在處理，
    並跟伊接洽，伊認為老闆是嚴秀珍。伊知道嚴秀珍在公賣局
    上班，有沒有實際經營這個公司我不確定，但是跟伊接洽都
    是嚴秀珍。我們都只有與嚴秀珍接洽，尾牙的時候呂先生會
    向我介紹嚴秀珍他先生黃義春是黃總。呂先生他是被告的先
    生。平常呂先生完全沒有在公司內有做業務上的指示，只有
    在尾牙的時候才會出現。黃義春是嚴秀珍的先生，所以常常
    會看見黃義春在公賣局走動，黃義春在公賣局沒有工作，黃
    義春本來也是司機」等語，可見被告雖有出資（借款）購買
    二台車，但嚴秀珍經營之規模至少達六台以上，且所有之經
    營事務均由嚴秀珍擔任，足見嚴秀珍係自己經營向公賣局承
    攬運貨之業務，因有資金需求乃向被告借款，證人稱只是協
    助管理，與黃義春之證述不符，且證人亦稱設定抵押之後，
    有陸續向被告借款，如僅係代為協助管理，又如何會有資金
    之需求，證人所述核屬不實，此或因原告為證人之母親，因
    原告不願土地被拍賣乃迫於親情之壓力致為不實證述。
  (五)另本件向公賣局承攬貨物倘係被告所出資經營，則勝益公司
    自會將貨運承攬款直接交付被告，但依原告所提出之嚴秀珍
    臺灣銀行松山分行之存摺，於89年1月間起至89年底有許多
    筆勝益公司（另有勝豐交通公司）之承攬貨運款係匯入嚴秀
    珍之帳號（亦有可能有部分款項係以其它之方式支付），如
    嚴秀珍僅係單純協助管理而非實際出資經營之人，勝益公司
    又如何會直接匯款與嚴秀珍，嚴秀珍之證述顯與經驗常理不
    符。又訴外人嚴秀珍之夫本係擔任貨車司機，嚴秀珍則在公
    賣局任職，因工作職業之關係乃獲悉此一承攬業務之機會，
    透過友人之介紹才向被告借款，被告應允借款後為確認借款
    資金之用途，始與嚴秀珍夫婦共同前往購車付款，並透過被
    告朋友介紹認識勝益公司靠行借牌，故於參與公賣局之投標
    時由被告之夫呂進義擔任受託人，被告並列名為連絡人之一
    ，此係因初期為確認借款之用途及目的所為之措施，惟此均
    不能否定訴外人嚴秀珍向被告借款及由原告承擔借款債務並
    設定抵押權之事實，原告之主張均無理由。
  (七)本件設定抵押權確係由原告同意辦理，設定之目的係因要承
    擔擔保原告之女嚴秀珍前向被告借款之債務，亦為原告所明
    知，此有相關之證人黃義春、劉健良之證述在卷可按，並有
    原告簽立之本票及借據可參，本件原告提起本件之訴，先則
    主張原告未在本票及借據上簽名，未有積欠被告任何債務，
    現又主張被告（之夫）匯與嚴秀珍之款項係被告經營貨運承
    攬，因委託嚴秀珍經營才匯款與被告，故並非係借款，前後
    一再變易其主張，其所述顯非係事實。另被告所提出之匯款
    記錄僅係要證明被告確有交付款項與嚴秀珍之事實，但90年
    1 月間設定抵押時，被告與嚴秀珍有先進行會算，計算當時
    嚴秀珍尚積欠一千餘萬元，故依會算之結果簽立一千萬元之
    金錢借貸契約書，兩者並無衝突矛盾。又本件係因嚴秀珍夫
    婦因分別擔任司機及在公賣局任職，欲參與公賣局貨物運送
    之承攬業務，苦無資金可運用，亦無足夠之運輸貨車，乃經
    友人介紹向被告調借資金，被告同意後乃先借其資金購買二
    台拖車（牌照分別為JR－676、HQ－881），另外亦借款供其
    購買拖架，除借與其購買二台拖車外，因嚴秀珍表示該業務
    甚有利潤可圖，故在其遊說下，被告亦自己購買一台拖車（
    牌照IY－600）交嚴秀珍從事貨運承攬，所有之車輛均經由
    被告夫婦之介紹靠行登記於訴外人勝益公司名義。但由於嚴
    秀珍營運資金短缺或調度不及，取得承攬業務後，嚴秀珍仍
    於資金有缺口時，再向被告調借款項。關於被告提供嚴秀珍
    借款之部分，雙方係約定利息為每月百分之2，除利息外，
    嚴秀珍並同意另支付其經營所收運費款之百分之3.78與被告
    ，另外牌照IY－600拖車之收入部分，應扣除司機油錢等運
    送成本外，應將運送淨利計算交付與被告，此有88年7 月份
    起由嚴秀珍所書寫存放於被告處之會帳帳冊可按，由上開之
    會帳資料即可看出嚴秀珍計算借款利息與被告，就牌照IV－
    600拖車營運計算虧盈（多係記載於上半段），就應給付與
    被告之總運費款之百分之3.78計算，並結算其當月應付與被
    告之金額，依此即可看出被告除有一台牌照IY－600拖車之
    部分係委由嚴秀珍經營外，與嚴秀珍之間之金錢往來關係確
    係借款助其從事貨運之承攬並收取利息及運費百分之3.78之
    紅利，絕非係原告所主張嚴秀珍僅係由被告委託負責營運而
    已。
  (八)為此聲明：1.原告之訴駁回；2.訴訟費用由原告負擔。
三、兩造不爭執之事項：
  (一)被告聲請本院以99年度司執字第58387號強制執行事件，強
    制執行原告所有系爭土地。
  (二)原告於90年2月16日提供其所有系爭土地設定擔保權利總金
    額1,500萬元、權利存續期限自90年2月16日起至91年2月15
    日止之抵押權予被告，並於90年2月22日向臺南縣玉井地政
    事務所申請抵押權登記（下稱系爭抵押權）。
四、兩造爭執之事項：
  (一)原告請求確認兩造間系爭抵押權所擔保之債權1,000萬元不
    存在，是否有理由？
  (二)原告主張本院99年度司執字第58387號強制執行事件所為之
    強制執行程序應予撤銷及被告應塗銷系爭抵押權登記，是否
    有理由？
五、本院得心證之理由：
  (一)按執行名義成立後，如有消滅或妨礙債權人請求之事由發生
    ，債務人得於強制執行程序終結前，向執行法院對債權人提
    起異議之訴。如以裁判為執行名義時，其為異議原因之事實
    發生在前訴訟言詞辯論終結後者，亦得主張之。執行名義無
    確定判決同一之效力者，於執行名義成立前，如有債權不成
    立或消滅或妨礙債權人請求之事由發生，債務人亦得於強制
    執行程序終結前提起異議之訴。強制執行法第14條第1項、
    第2項分別定有明文。次按當事人主張有利於己之事實者，
    就其事實有舉證之責任，民事訴訟法第277條前段定有明文
    。而確認法律關係不存在之訴，如被告主張其法律關係存在
    時，應由被告負舉證責任。又抵押權為擔保物權之一種，於
    該抵押權擔保期間，須有擔保之債權存在，倘擔保債權並未
    發生，其抵押權即失所附麗（最高法院98年度台上字第1265
    號民事判決參照），可知抵押權之成立以主債權存在為前提
    ，若主債權不存在，抵押權亦不成立，是抵押人主張抵押權
    所擔保之主債權不存在，對抵押權人提起塗銷抵押權登記之
    訴，自應由抵押權人就主債權存在之積極事實，負舉證責任
    。本件原告主張系爭抵押權及其所擔保之系爭借款債權均不
    存在，揆諸前揭說明，被告對於系爭抵押權及其所擔保之
    1,000萬元借款債權對原告存在，自應負舉證之責任。經查
    ：
    1.原告於90年2月16日提供其所有系爭土地設定擔保權利總
      金額1,500萬元、權利存續期限自90年2月16日起至91年2
      月15日止之抵押權予被告，並於90年2月22日向臺南縣玉
      井地政事務所申請抵押權登記乙節，有台南縣玉井地政事
      務所99年10月14日所登記字第0990004361號函覆土地登記
      申請書、抵押權設定契約書各1份在卷可查（本院卷(一)第
      12-26頁）。另證人即辦理上開抵押權設定登記之代書劉
      健良亦到庭結證稱：系爭抵押權設定登記文件是我寫的，
      辦理抵押權設定登記當天有與原告及訴外人嚴秀珍約在玉
      井地政事務所，因為當日要簽借據及本票，另外也有請原
      告及訴外人嚴秀珍提出土地所有權狀、戶籍謄本及印鑑證
      明等文件。我以原告之身分證核對係本人無訛，金錢借貸
      契約書、及本票上原告的簽名是當天在玉井地政事務所簽
      名的，當時本票上已填載金額，原告也清楚提供不動產設
      定抵押權擔保1,000萬之債務，原告說這些錢是她已經借
      了和訴外人嚴秀珍在台北做生意用的等語。另證人黃義春
      亦到庭結證稱：90年2月22日我陪原告及訴外人嚴秀珍辦
      理申請系爭抵押權設定登記，因為之前我和訴外人嚴秀珍
      陸續向被告夫妻借款一千多萬元無力償還，被告要求以土
      地設定抵押權擔保，我和訴外人嚴秀珍才和原告商量以原
      告所有之系爭土地設定抵押權擔保上開債務，原告都清楚
      這些事情等語。再觀之兩造於土地登記書上載明原因發生
      日期為90年2月16日，而兩造系爭金錢借貸契約書塗改前
      之簽立日期及原告所簽立塗改前之系爭本票發票日均為90
      年2月16日等情，並有金錢借貸契約書及本票1份在卷可憑
      （本院卷(一)第51-52頁），是被告抗辯自88年8月間起即開
      始以訴外人呂進義或被告之名義匯款借錢與訴外人嚴秀珍
      ，嗣雙方會算後借款金額為1,000萬，訴外人嚴秀珍方以
      其母為借用人，以自己為連帶保證人簽立金錢借貸契約書
      及本票各1份，並以系爭土地設定系爭抵押權以擔保上開
      債務等語，並提出匯款資料1份附卷可證（本院卷(一)第35-
      50頁），核與證人劉健良及黃義春證述情節相符，堪信為
      真實。故原告辯稱未於上開金錢借貸契約書及本票上簽名
      云云，即未可採信。
    2.至原告辯稱被告因承攬台灣省菸酒公賣局之運輸工作，乃
      向訴外人嚴秀珍表示其願意負責出資，由訴外人嚴秀珍及
      其丈夫負責營運之工作云云，然查：依原告所主張訴外人
      嚴秀珍88年5月參與公賣局菸酒貨品運輸之投標，則若如
      原告所言訴外人嚴秀珍僅參與營運工作乙節為真，則訴外
      人嚴秀珍實無如原告主張尚替被告負擔每月高達30萬元利
      息必要之可言；再者，兩造於90年2月16日簽立系爭金錢
      借貸契約書及本票，依上開金錢借貸契約書內容多次記載
      「借貸」、「借款」、「利息」及「連帶保證人」及上下
      文之內容觀之，苟非訴外人嚴秀珍與被告間確有消費借貸
      關係，原告及訴外人嚴秀珍實無簽立上開金錢借貸契約書
      並以共同發票人名義簽立系爭本票之理，更無進一步設定
      系爭抵押權予被告以供擔保之理。另系爭金錢借貸契約書
      及本票所載1,000萬元之借貸關係金額非小，證人嚴秀珍
      卻證述不知為何於其上簽名，亦不知何時簽立云云，顯於
      常情不合，其證述內容亦與其他證人證述情節不相符合；
      另證人李玉奇證述內容均為勝益公司經營之細節，亦難認
      與本件借貸關係有關，而均未能為有利於原告之認定。至
      原告主張訴外人嚴秀珍與被告間因經營勝益公司之資金往
      來云云，因兩造間系爭抵押權所擔保之債權確係存在業經
      認定如前，故縱訴外人嚴秀珍與被告間另有因經營勝益公
      司而有資金往來事實，亦與本件借貸關係無涉，而未足為
      有利原告之認定。綜上應認原告請求確認兩造間上開抵押
      權所擔保之債權1,000萬元不存在，自無理由。
  (二)故原告請求確認兩造間上開抵押權所擔保之債權1,000萬元
    不存在為無理由既經認定，從而原告主張本院99年度司執字
    第58387號強制執行事件所為之強制執行程序應予撤銷及被
    告應塗銷系爭抵押權登記，亦屬無據。
六、綜上所述，原告請求確認兩造間上開抵押權所擔保之債權
    1,000萬元不存在，為無理由，則其請求被告應塗銷系爭抵
    押權登記並依據強制執行法第14條第1項之規定主張本院99
    年度司執字第58387號強制執行事件所為之強制執行程序應
    予撤銷，亦屬無據，均應予以駁回。
七、本件事證已臻明確，兩造其餘攻擊防禦方法，核與判決結果
    不生影響，爰不一一論述，併此敘明。
八、按法院為終局判決時，應依職權為訴訟費用之裁判；訴訟費
    用，由敗訴之當事人負擔，民事訴訟法第87條第1項、第78
    條分別定有明文，本件訴訟費用核定為102,940元（即第一
    審裁判費100,000元、證人旅費2,940元），爰確定訴訟費用
    之負擔如主文第2項所示。
九、據上論結，本件原告之訴為無理由，依民事訴訟法第87條第
    1項、第78條判決如主文。
中    華    民    國   100    年    12    月    7     日
                  民事第二庭    法  官   黃莉莉
以上正本證明與原本無異。
如對本判決上訴，須於判決送達後20日內向本院提出上訴狀。如
委任律師提起上訴者，應一併繳納上訴審裁判費。
中    華    民    國   100    年    12    月    8     日
                                書記官   王慧萍